【裁判字號】    98,上易,232
【裁判日期】    980511
【裁判案由】    違反毒品危害防制條例
【裁判全文】
臺灣高等法院高雄分院刑事判決         98年度上易字第232號
上  訴  人  臺灣高雄地方法院檢察署檢察官
被      告  甲○○
上列上訴人因被告違反毒品危害防制條例案件，不服臺灣高雄地
方法院97年度易字第1376號中華民國98年2 月25日第一審判決（
起訴案號：臺灣高雄地方法院檢察署97年度毒偵字第4600號），
提起上訴，本院判決如下：
    主  文
原判決撤銷。
甲○○持有第一級毒品，處有期徒刑肆月，如易科罰金，以新台
幣壹仟元折算壹日。扣案之海洛因壹包（驗前淨重0.115 公克、
驗後淨重0.104公克），沒收銷燬。
    事  實
一、甲○○明知海洛因業經公告為毒品危害防制條例第2 條第2
    項第1 款所列之第一級毒品，不得非法持有，竟仍基於持有
    第一級毒品海洛因之犯意，非法持有第一級毒品海洛因1 包
    （驗前淨重0.115 公克，驗後淨重0.104 公克），於民國97
    年5 月12日20時20分許，駕駛車牌號碼2590-GS 號自用小客
    貨車，行經高雄縣鳳山市○○路與過勇路口時，因違規闖越
    紅燈，為警示意停車受檢，竟駕車加速逃逸，經警在後追捕
    至高雄市○○路與孔明街口處，甲○○再棄車逃跑，旋於同
    日20時30分許，在高雄市○○區○○路22巷20號前為警員乙
    ○○逮獲，旋並為警員丁○○於上開復華路22巷22號前之地
    上扣得甲○○逃逸時丟棄在該地之前開海洛因1 包。
二、案經高雄縣政府警察局鳳山分局報告臺灣高雄地方法院檢察
    署檢察官偵查起訴。
    理  由
壹、證據能力方面：
一、卷附之現場照片11張，乃以科學、機械之方式對於查獲當時
    之情況所為忠實且正確之紀錄，性質上並非供述證據，故無
    傳聞法則之適用，且又查無不得為證據之狀況，自均具有證
    據能力。
二、卷附濫用藥物成品檢驗鑑定書及濫用藥物尿液檢驗報告，雖
    係被告以外之人於審判外之書面陳述，然高雄市立凱旋醫院
    及台灣檢驗科技股份有限公司均係臺灣高雄地方法院檢察署
    關於施用毒品鑑定之概括選任鑑定機關，此有臺灣高雄地方
    法院檢察署92年10月23日雄檢楠文字第0921000294號函附之
    「臺灣高雄地方法院檢察署檢察長概括選任鑑定人或囑託鑑
    定機關（團體）名冊」足參，依刑事訴訟法第198 條、第20
    6 條、第159 條第1 項例外規定，上開鑑定書，自得為證據
    。
貳、實體方面：
一、訊據被告甲○○對於上開時、地，為警查扣上開海洛因1 包
    之事實，固不否認，惟矢口否認有持有第一級毒品犯行，辯
    稱：我係於復華路22巷20號前遭逮捕，而該包海洛因係於22
    號門口地上查獲，該包海洛因非我持有丟棄在地云云。經查
    ：
  (一)上開事實，業據證人乙○○、丙○○及丁○○於原審及本院
    審理時到庭證述明確，復有查獲現場相片9 張在卷可稽（見
    警卷第12-14 頁）。而扣案上開1 包白色粉末，經警方送高
    雄市立凱旋醫院鑑定結果，確呈海洛因陽性反應（驗前淨重
    0.115 公克、驗後淨重0.104 公克），此有該院97年6 月12
    日高市凱醫驗字第7273號濫用藥物成品檢驗鑑定書1 份在卷
    可稽（見偵查卷第17頁），足證上開扣案物品確為第一級毒
    品海洛因無訛。
  (二)被告雖以上揭情詞置辯，然證人即當時逮捕被告員警乙○○
    於本院到庭證稱：「當日我跟同事取締酒駕勤務巡邏，被告
    沒有等綠燈亮就左轉闖紅燈加速逃逸，我們在後面就開警示
    燈、鳴警笛追他要攔查他，他不停車，他加速逃逸，追到高
    雄市○○區○○路三號公園前面停下來，他就棄車逃逸，他
    往復華路22巷一直跑，我們就停車下來去追，我追到復華路
    22巷差不多20號停下來，他跑過復華路22巷20號至復華路的
    路口，突然他又走回來，我在20號那邊逮捕他，當場搜身沒
    有任何的物品，就將被告帶回棄車的地點。後來高雄市貴陽
    所通報在復華路22巷22號前的地上查獲毒品，我就將被告再
    帶回22號現場，當時來回約花十分鐘。被告當時在逃跑的過
    程確實有經過復華路22巷22號前，他是跑到路口，才又走回
    來」等情（見本院卷第38-40 頁），證人即發現該包毒品警
    員丁○○於原審到庭證稱：「我當時接獲民眾報案說警察在
    抓人，現場我有看到1 個警察抓1 個民眾，當時我不知道是
    什麼情況，因那個民眾要逃跑，所以我就過去幫那名警員將
    被告制伏，他們說是抓闖紅燈的，結果查出來那個人有通緝
    前科，我們幫他制伏後，他們人帶走了，我當時在現場，我
    看到在抓的地方現場有1 包海洛因毒品，我就叫過埤所的人
    過來看看是否這是被告掉的，讓他們帶回去處理。毒品在地
    上遭查獲位置，就是逮捕被告的地點，逮捕的過程，被告有
    掙扎，兩者是同一個地方」等情綦詳。對照上開2 位證人證
    言內容觀之，被告於遭逮捕的過程既有經過復華路22巷22號
    前，且被告為警追逐時，因氣喘吁吁跑不動而停下來，理應
    在現場等候追逐之警員前來逮捕，竟自行往回走向追逐之警
    員，益徵被告擔心警員發現其丟棄在22號前之海洛因。又其
    遭逮捕後旋即發現該包海洛因，而依現場查獲該包海洛因之
    位置及外表觀之（見警卷第14頁相片），該包海洛因外觀乾
    淨，包裝完好，顯屬甫遭丟棄於地之毒品，並非先前即遭人
    丟棄於該地情形，本院復審酌證人丁○○證稱：當時查獲地
    點，並無其他人靠近，圍觀民眾都站得遠遠的等情（見原審
    卷2 第27頁），且被告亦自承與查獲員警並無嫌隙，2 位警
    員自無甘冒偽證刑責而誣指被告犯行之必要，是依上開證據
    綜合觀之，堪認該包海洛因係被告於逃跑掙扎過程所丟棄無
    訛。被告上開所辯，為屬卸責之詞，尚難採信。
  (三)上開查獲包裝海洛因毒品之夾鏈袋，經警方鑑識組人員以氰
    丙烯酸酯採證，未採獲可資比對跡證，此雖有97年12月8 日
    高雄縣政府警察局鳳山分局高縣鳳警偵(一)字第0970022865號
    函文在卷可稽（見原審卷1 第32頁），惟該夾鏈袋未能採獲
    被告指紋的原因眾多，可能係因毒品包裝材質因素，或因被
    告持有觸摸毒品的角度位置不同，不一而足，是上開函文尚
    難為有利於被告之認定。另被告之尿液檢驗報告，判定結果
    雖呈鴉片類陰性反應（見偵查卷第14頁），惟該報告只能證
    明被告於查獲時，未有施用海洛因情事，尚難遽以認定被告
    未持有海洛因犯行。參以持有第一級毒品原因甚多，自無從
    以被告並無施用第一級毒品之舉，逕認其即無持有第一級毒
    品犯行。
  (四)綜上所述，被告所辯均屬卸飾之詞，殊無可採。其事證明確
    ，犯行堪以認定，應予依法論科。
二、核被告所為，係犯毒品危害防制條例第11條第1 項持有第一
    級毒品罪。原判決未予詳查，遽為被告無罪之諭知，尚有未
    合。公訴人上訴指摘及此，為有理由，應由本院將原判決撤
    銷改判。爰審酌被告明知海洛因係屬第一級毒品，不知避免
    接觸，猶予以持有，犯後否認犯行，未見悔意，並斟酌其犯
    罪動機、目的、手段、所生損害及持有毒品數量甚少等一切
    情狀，量處如主文所示之刑，並諭知易科罰金之折算標準，
    以資懲儆。末查扣案之海洛因1 包（驗前淨重0.115 公克、
    驗後淨重0.104 公克），係屬第一級毒品，應依毒品危害防
    制條例第18條第1 項前段規定宣告沒收銷燬，至送鑑耗損之
    海洛因既已滅失，自無庸再予宣告沒收銷燬。
據上論結，應依刑事訴訟法第369 條第1 項前段、第364 條、第
299 條第1 項前段，毒品危害防制條例第11條第1 項、第18條第
1 項前段，刑法第11條、第41條第1 項前段，判決如主文。
本案經檢察官蔡國禎到庭執行職務。
中    華    民    國    98    年    5     月    11    日
                  刑事第三庭    審判長法  官 周賢銳
                                      法  官 黃仁松
                                      法  官 施柏宏
以上正本證明與原本無異。
不得上訴。
中    華    民    國    98    年    5     月    11    日
                                      書記官 白  蘭
附錄本件判決論罪科刑法條：
毒品危害防制條例第11條第1 項
持有第一級毒品者，處3 年以下有期徒刑、拘役或新臺幣5 萬元
以下罰金。


司法院資訊處製作；財團法人民間司法改革基金會備份。
